臺灣高雄地方法院刑事判決　　　　　　　　　　　　　九十一年度訴字第四四三號
　　公　訴　人　臺灣高雄地方法院檢察署檢察官
　　被　　　告　丙○○
　　　　　　　　乙○○
　　　　　　　　甲○○
右列被告因違反廢棄物清理法案件，經檢察官提起公訴（八十七年度偵字第號），本
院判決如左：
    主  文
丙○○未經主管機關許可，提供土地堆置廢棄物，處有期徒刑壹年貳月，緩刑參年。
乙○○未領有廢棄物清除、處理許可文件，從事廢棄物清除、處理，處有期徒刑壹年
貳月，緩刑參年。
甲○○免訴。
    事  實
一、丙○○未經主管機關許可，於九十年一月間向不知情之沈渡世（另由臺灣高雄地
    方法院檢察署檢察官不起訴處分）以經營砂石業為由，借得沈渡世所有坐落高雄
    縣鳳山市○○段０００二─００００號土地即鳳山市○○路與鳳南一路口旁空地
    ，提供不特定人車堆置廢棄物，每車次收取新台幣（下同）三百元，乙○○未依
    規定領有廢棄物清除處理許可證，而以貨車為他人清除廢棄物為業，每車收取八
    百元至一千元不等，並自九十年六月初起將廢棄物載至丙○○借用之上開空地傾
    倒，嗣於九十年八月七日十時五十分許，乙○○以貨車載運廢棄物至上開空地傾
    倒時，為警查獲。
二、案經高雄縣警察局鳳山分局報請台灣高雄地方法院檢察署檢察官偵查起訴。
    理  由
壹、有罪部分：
一、右揭事實迭據被告丙○○於偵審中坦承不諱，被告乙○○則辯稱我沒有進去倒云
    云，經查：
    (一)被告乙○○自九十年六月初起，即將廢棄物載至丙○○借用之上開空地傾倒之
      事實，業據被告於警訊中（見九十年八月七日警訊筆錄）、及偵查中（見九十
      年八月八日偵查筆錄）坦承不諱，是被告乙○○上開所辯，顯係事後卸責之詞
      ，不足採信。
    (二)按所謂「一般廢棄物」係指由家戶或其他非事業所產生之垃圾、糞尿、動物屍
      體等，足以污染環境衛生之固體或液體廢棄物，而所謂「事業廢棄物」則係指
      工礦廠場、公司行號、醫療院所、及包括由中央主管機關會商中央目的事業主
      管機關，訂定公告認定標準之事業機構，所產生具有毒性、危險性，其濃度或
      數量足以影響人體健康或污染環境之廢棄物之有害事業廢棄物，與有害事業廢
      棄物以外之一般事業廢棄物，此觀之廢棄物清理法第二條，並參酌廢棄物清理
      法高雄市施行細則第三十四條、廢棄物清理法臺北市施行細則第三十七條及廢
      棄物清理法臺灣省施行細則第十九條等規定自明。本件查獲之廢棄物，無法證
      明係屬事業機構拆除建築物後所產生有害事業廢棄物以外之廢棄物，且被告乙○○、甲○○亦供稱係由私人委託清理（見九十年八月七日警訊筆錄），足證
      該批廢棄物係屬一般廢棄物應堪認定。
    (三)按「清除」係指事業廢棄物之收集、運輸行為，此觀事業廢棄物貯存清除處理
      方法及設施標準第二條第二款規定自明。本件被告乙○○將磚、混凝石塊及廢
      土等建築廢棄物收集後運往高雄縣鳳山市○○段０００二─００００號土地上
      傾倒棄置，自屬廢棄物清理法所規範之「清除」行為亦無疑義。
    (四)此外，復有照片十張、土地登記謄本一份、行政院環境保護署稽查紀錄三份等
      證物附卷足資佐證。
    (五)綜上所述，本件事證已臻明確，被告乙○○未依規定領有廢棄物清除、處理許
      可文件，而從事一般事業廢棄物清除之犯行；被告丙○○未經主管機關許可，
      提供土地堆置廢棄物之犯行，均洵堪認定。
二、按修正前廢棄物清理法第二十條（相當於修正後廢棄物清理法第四十一條）規定
    ，公、民營廢棄物清除、處理機構經營廢棄物之貯存、清除或處理業務，應列明
    專業技術人員與貯存清除、處理之工具、方法、設備及場所，向地方主管機關申
    請核發許可證。但從事有害事業廢棄物之貯存、清除或處理者，地方主管機關應
    先報請中央主管機關核准，始得發給許可證。又未依修正前第二十條規定領有廢
    棄物清除、處理許可證或核備文件，從事廢棄物貯存、清除、處理，或未依廢棄
    物清除、處理許可證或核備文件內容貯存、清除、處理廢棄物者，處一年以上五
    年以下有期徒刑，得併科一百萬元以下罰金，修正前廢棄物清理法第二十二條第
    二項第四款定有明文。該條款適用刑罰之主體是否以公、民營廢棄物清除處理「
    機構」為限？就目的解釋而言，廢棄物清理法立法目的，第一條規定「為有效清
    除、處理廢棄物，改善環境衛生，維護國民健康」，而非屬公、民營廢棄物清除
    、處理機構，未領得許可證即從事廢棄物清除、處理，其對環境衛生危害不亞於
    「公民營廢棄物清除、處理機構」，如僅規範公、民營廢棄物清除、處理機構，
    未將「非公民營廢棄物清除、處理機構（包含個人）列入適用範圍，顯無法落實
    立法目的。就文義解釋而言，修正前廢棄物清理法第二十條所定就得申請核發經
    營廢棄物之貯存、清除或處理業務之申請人固限於公、民營廢棄物清除、處理機
    構，亦即不得以自然人身分向主管機關為上開業務經營許可證之申請，俾便行政
    上之管理及監督，以有效清除、處理廢理物，確保環境衛生，苟任何自然人或法
    人欲經營廢棄物之貯存、清除或處理業務時，自應依該規定，以公民營機構之經
    營型態向地方主管機關申請核發許可證。然修正前廢棄物清理法第二十二條第三
    項第四款就「未依第二十條規定領有廢棄物清除、處理許可證或核備文件，從事
    廢棄物貯存、清除、處理者」，在文義上，則除未領有上開許可證之「公、民營
    廢棄物清除、處理機構」外，當然包括原本即未具申請資格，不可能取得該項許
    可證或核備文件之「非公民營廢棄物清除、處理機構」之自然人。苟任何自然人
    或法人未以公民營機構之經營型態向地方主管機關申請核發許可證，即擅自從事
    廢棄物之貯存、清除或處理等行為，自應依修正前廢棄物清理法第二十二條第二
    項第四款（即修正後廢棄物清理法第四十六條第一項第四款）規定處罰之，此有
    最高法院八十九年台上字第四八一四號判決意旨可資參照。
三、核被告丙○○之行為，係違反修正後廢棄物清理法第四十六條第一項第三款未經
    主管機關許可，提供土地堆置廢棄物之規定；被告乙○○未依規定領有廢棄物清
    除、處理許可文件，從事廢棄物清除之行為，係違反修正後廢棄物清理法第四十
    一條第一項規定，而犯同法第四十六條第一項第四款之未依規定領有廢棄物清除
    、處理許可文件，從事廢棄物清除罪。被告二人行為後，立法院業於九十年十月
    四日三讀通過修正廢棄物清理法，將全部條文由三十六條擴增為七十七條，於九
    十年十月二十四日經總統公布施行，於九十年十月二十六日生效，修正後之廢棄
    物清理法將修正前廢棄物清理法第二十二條第二項第四款移置第四十六條第一項
    第四款，比較新舊法結果，刑度相同並無修正（僅科罰金刑部分計數單位標準不
    同），且修正後廢棄物清理法第四十一條第一項增加除外規定，亦即從事廢棄物
    清除、處理業務者，若有修正後廢棄物清理法第四十一條第一項但書各款情形之
    一，則無庸申請許可文件，即可受託清除、處理廢棄物業務，是修正後廢棄物清
    理法第四十六條第一項第四款之適用對象顯較修正前廢棄物清理法第二十二條第
    二項第四款為狹隘，自以修正後廢棄物清理法較有利於行為人，依刑法第二條第
    一項前段規定，本件被告乙○○之部分自應依修正後廢棄物清理法第四十六條第
    一項第四款論處。審酌被告二人一時失慮，致罹刑章，其所棄置廢棄物之時間、
    所犯情節、及所造成之危害尚非十分重大，及其犯後態度尚稱良好等一切情狀，
    爰酌情量處如主文所示之刑，以示懲儆。又被告二人素行良好，未曾受有期徒刑
    以上刑之宣告，此有台灣高等法院被告全國前案紀錄表及台灣高雄地方法院檢察
    署刑案資料查註紀錄表附卷可按，其經此偵審程序，應知所警惕，諒無再犯之虞
    ，本院因認對其所處之刑以暫不執行為當，爰均併予宣告緩刑，用勵自新。
貳、免訴部分：
一、公訴意旨略以：被告甲○○未依規定領有廢棄物清除處理許可證，而以貨車為他
    人清除廢棄物為業，每車收取八百元至一千元不等，並自九十年八月上旬起將廢
    棄物載至丙○○借用之上開空地傾倒，九十年八月七日十時五十分許，甲○○以
    貨車載運廢棄物至上開空地傾倒時，為警查獲。因認被告甲○○係犯廢棄物清理
    法第二十二條第二項第四款之罪嫌云云。
二、按案件曾經判決確定者，應為免訴之判決，此項原則關於實質上一罪或裁判上一
    罪，均有其適用。連續犯係裁判上一罪，其一部分犯罪事實曾經判決確定者，其
    效力當然及於全部，故檢察官復將其他部分重行起訴，亦應諭知免訴之判決（最
    高法院四十九年台非字第二Ｏ號判例參照）。
三、本件被告前於九十年一月間，受雇於案外人黃月桃，以每車新台幣七百至一千元
    不等之代價，駕車載運建築廢棄物至高雄縣鳳山市○○段牛寮小段一０四一地號
    土地傾倒，嗣於同年月二十日上午十時三十分許，為警查獲，所涉廢棄物清理法
    第二十二條第二項第四款未依第二十條規定領有廢棄物清理、處理許可證或核備
    文件，從事廢棄物儲存、清除、處理罪嫌，業經檢察官提起公訴，並由本院於九
    十年七月十日以九十年訴字第一一四０號判處有期徒刑一年二月，緩刑三年，並
    於九十年九月二十八日確定在案，有上開判決書影本及電話查詢登記表各一份附
    卷可稽，並經本院調閱前開案卷核閱無訛（見本院九十年度訴字第二０七一號判
    決書理由三參照），茲因該案與本件公訴人起訴的犯罪事實，時間緊接，犯罪手
    法相同，顯係基於概括犯意，而犯同一之罪名，自屬連續犯，為裁判上一罪，依
    審判不可分原則，該案判決之效力，自應及於全部犯罪事實，揆諸前揭說明，爰
    逕為諭知免訴之判決。
據上論斷，應依刑事訴訟法第二百九十九條第一項前段、第三百零二條第一款，廢棄
物清理法第四十六條第一項第三款、第四款，刑法第十一條前段、第二條第一項前段
、第七十四條第一款，判決如主文。
本案經檢察官王朝震到庭執行職務。
中      華      民      國    九十一    年      三      月      六      日
                                  臺灣高雄地方法院刑事第七庭
                                              法  官   陳信伍
右正本證明與原本無異。
如不服本判決，應於判決送達後十日內，向本院提出上訴狀。
                                              書記官   林秀珍
中      華      民      國    九十一    年      三      月      六      日
附錄本判決論罪法條：
廢棄物清理法第四十一條
從事廢棄物清除、處理業務者，應向直轄市、縣（市）主管機關或中央主管機關委託
之機關申請核發公民營廢棄物清除處理機構許可文件後，始得受託清除、處理廢棄物
業務。但有下列情形之一者，不在此限：
一、執行機關依第五條第二項、第六項、第十二條第一項辦理一般廢棄物之回收、清
    除、處理、再利用。
二、依第八條規定緊急清理廢棄物所指定之設施或設備。
三、依第十四條第二項規定依報經中央主管機關核准之方式清除、處理一般廢棄物。
四、依第十八條第一項規定回收、貯存、清除、處理一般廢棄物。
五、第二十八條第一項第二款、第三款第二目至第五目、第四款之清除機具、處理設
    施或設備。
六、目的事業主管機關依第三十三條、第三十四條規定自行或輔導設置之處理設施。
七、中央主管機關會同中央目的事業主管機關依第三十五條第一項設置之設施。
前項公民營廢棄物清除處理機構許可文件之核發，應副知中央主管機關。
廢棄物清理法第四十六條
有下列情形之一者，處一年以上五年以下有期徒刑，得併科新台幣三百萬元以下罰金
：
一、任意棄置有害事業廢棄物。
二、事業負責人或相關人員未依本法規定之方式貯存、清除、處理或再利用廢棄物，
    致污染環境。
三、未經主管機關許可，提供土地回填、堆置廢棄物。
四、未依第四十一條第一項規定領有廢棄物清除、處理許可文件，從事廢棄物貯存、
    清除、處理，或未依廢棄物清除、處理許可文件內容貯存、清除、處理廢棄物。
五、執行機關之人員委託未取得許可文件之業者，清除、處理一般廢棄物者；或明知
    受託人非法清除、處理而仍委託。
六、公民營廢棄物處理機構負責人或相關人員、或執行機關之人員未處理廢棄物，開
    具虛偽證明。
無許可文件，以經營廢棄物清除、處理為常業者，處三年以上十年以下有期徒刑，得
併科新臺幣九百萬元以下罰金。
